【裁判字號】    98,聲,736
【裁判日期】    980716
【裁判案由】    返還擔保金
【裁判全文】
臺灣臺南地方法院民事裁定               98年度聲字第736號
聲  請  人  新加坡商星展銀行股份有限公司
法定代理人  甲○○
代  理  人  丙○○
相  對  人  乙○○
上列當事人間聲請返還擔保金事件，本院裁定如下：
    主      文
本院九十四年度存字第一七三六號提存事件聲請人所提存之擔保
物：中央政府建設公債八十八年度甲類第一期債票，登錄面額新
臺幣壹拾萬元，准予返還。
聲請程序費用由相對人負擔。
    理      由
一、按訴訟終結後，供擔保人證明已定20日以上之期間，催告受
    擔保利益人行使權利而不行使者，法院應依供擔保人之聲請
    ，以裁定命返還其提存物，民事訴訟法第104條第1項第3款
    定有明文。而所謂訴訟終結，不問有無本案訴訟，在因假扣
    押或假處分所供擔保之情形，因該擔保係為保障受擔保利益
    人因不當假扣押或假處分所受損害而設，倘執行法院已依假
    扣押或假處分裁定實施假扣押或假處分之執行，則在供擔保
    人撤回假扣押或假處分之執行前，受擔保利益人所受損害仍
    可能繼續發生，損害額既未確定，自無強令其行使權利之理
    。故在假扣押或假處分所供之擔保，供擔保人依民事訴訟法
    第106條準用同法第104條第1項第2款規定，聲請以裁定命返
    還其擔保金之場合，必待供擔保人已撤回假扣押或假處分之
    執行或執行標的物經執行完畢，始得謂與民事訴訟法第104
    條第l項第2款所定之「訴訟終結」相當，而得依該條款行使
    定期催告之權利。
二、本件聲請意旨略以：
(一)、緣聲請人新加坡商星展銀行股份有限公司業於民國（下同）
    97年間與寶華商業銀行股份有限公司合併，合併後存續銀行
    為新加坡商星展銀行股份有限公司，並經行政院金融監督管
    理委員會以97年5月8日金管銀(五)字第09700160370號函文核
    准在案，故概括承受寶華商業銀行股份有限公司之一切權利
    義務。
(二)、聲請人與相對人間請求給付借款事件，聲請人前遵本院94年
    度裁全字第3015號假扣押裁定，曾提供中央政府建設公債88
    年度甲類第1期登錄債券，面額新臺幣（下同）10萬元，並
    以94年度執全真字第1553號執行假扣押相對人之不動產在案
    。玆因上開假扣押標的物業經其他債權人以95年度執如字第
    9332號強制執行拍定在案，是本件假執行執行程序已終結，
    爰依民事訴訟法第104條第1項第3款之規定，聲請通知相對
    人限期行使權利，而相對人仍未行使權利，爰依民事訴訟法
    第104條第1項第3款之規定，請求返還上開擔保金等語。
三、經查，聲請人主張上開事實，業據其提出與所述相符之本院
    94年度裁全字第3015號假扣押裁定、94年度存字第1736號提
    存書、94年度執全真字第1553號民事執行處通知、95年度執
    如字第9332號強制執行事件執行處函文暨分配表、98年度聲
    字第400號民事裁定暨確定證明書及行政院金融監督管理委
    員會函文各1件（均為影本）為證，並經本院依職權調閱本
    院94年度執全真字第1553號假扣押卷宗、94年度存字第17
    36 號擔保提存卷宗、95年度執如字第9332號強制執行卷宗
    核閱屬實，而系爭假扣押標的物因第三人聲請拍賣，已脫離
    假扣押之處置，而交付執行，該標的物經另案執行拍定，且
    系爭假扣押裁定業經撤銷，依據前開說明，其假扣押之程序
    已告終結，且經本院查明相對人迄未對聲請人行使權利，故
    而，聲請人聲請發還擔保金，自無不合，應予准許。
四、依民事訴訟法第104條第1項第3款、第106條，裁定如主文。
中    華    民    國    98    年    7    月    16    日
                  民事第一庭    法  官  曾鴻銘
以上正本證明與原本無異。
如對本裁定抗告須於裁定送達後10日內向本院提出抗告狀，並繳
納裁判費新臺幣1,000元。
中    華    民    國    98    年    7    月    16    日
                                書記官  盧昱蓁


司法院資訊處製作；財團法人民間司法改革基金會備份。
